臺灣板橋地方法院刑事判決　　　　　　　　96年度自字第14號
自　訴　人　乙○○
自訴代理人　林月雪律師
　　　　　　江鶴鵬律師
被　　　告　甲○○
選任辯護人　徐揆智律師
　　　　　　林幸慧律師
上列被告因誣告案件，經自訴人提起自訴，本院判決如下：
    主      文
甲○○無罪。
    理      由
一、自訴意旨略以：被告甲○○前與自訴人乙○○、曾哲偉姊弟
    為台北縣土城市○○路「歐洲村社區」鄰居，於民國九十四
    年八月一日晚間七時八分許，在該社區地下二樓電梯內，因
    電梯使用發生爭執，詎被告明知自訴人並未毆打被告，竟虛
    構事實，於九十四年八月三日報警誣告自訴人傷害，經台灣
    高等法院判決無罪確定，因認被告涉犯刑法第一百六十九條
    第一項之指定犯人誣告罪嫌云云。
二、按犯罪事實應依證據認定之，無證據不得認定犯罪事實；又
    不能證明被告犯罪者，應諭知無罪之判決，刑事訴訟法第一
    百五十四條第二項、第三百零一條第一項分別定有明文。次
    按誣告罪之成立，以意圖他人受刑事處分虛構事實而向該管
    公務員申告為其要件，故其所訴事實，雖不能證明係屬實在
    ，而在積極方面尚無證據證明其確係故意虛構者，仍不能遽
    以誣告罪論處；又誣告罪之成立，以告訴人所訴被訴人之事
    實必須完全出於虛構為要件，若有出於誤會或懷疑有此事實
    而為申告，以致不能證明其所訴之事實為真實，縱被訴人不
    負刑責，而告訴人本缺乏誣告之故意，亦難成立誣告罪名（
    最高法院四十六年台上字第九二七號、四十四年台上字第八
    九二號判例意旨參照）。
三、自訴人認被告甲○○涉有上開誣告犯行，無非係以：證人王
    賢堅之證述、案發時之光碟、翻拍照片、台灣高等法院刑事
    判決等件，為其主要論據。
四、訊據被告固不否認有於前開時、地，報警申告自訴人、曾哲
    偉二人傷害，及自訴人經台灣高等法院判決無罪確定等事實
    ，惟堅決否認有何犯行。辯稱：自訴人確實有拿安全帽打伊
    ，也有踢伊等語。
五、本院查：
（一）上揭有關被告如何於前開時、地，對自訴人及曾哲偉二人
      提起傷害告訴，經台灣高等法院九十五年度上易字第二０
      四五號判決自訴人無罪確定等情，為被告所不否認，復有
      各該刑事卷宗在卷可稽，是被告確有於前開時、地，向該
      管公務員申告自訴人、曾哲偉二人傷害之事實，固堪認定
      。
（二）惟被告係於九十四年八月一日晚間七時八分許，在該社區
      地下二樓電梯內，與自訴人、曾哲偉發生爭執，且「乙○
      ○自甲○○背後伸出雙手，好像欲抓住甲○○的模樣」、
      「曾哲偉抬起左手揮向甲○○後腦（至於是否有確實打到
      ，自電腦螢幕中無法辨識）」、「乙○○在甲○○後方彎
      曲抬起左腳（腳底離地約二十公分）（至於乙○○與甲○
      ○間之距離或乙○○是否已踢到甲○○，自電腦螢幕中無
      法辨識）」、「曾哲偉左手揮拳，停留在靠近甲○○右邊
      臉頰」等情，有卷附監視錄影翻拍照片在卷可稽，並迭經
      本院刑事庭（見原審九十五年四月十八日準備程序筆錄第
      二頁）、台灣高等法院刑事庭（見該院九十五年十一月二
      十二日審判筆錄第六頁）、本院民事庭（見本院卷第八八
      頁）勘驗屬實，有各該筆錄附卷可稽，是被告與自訴人、
      曾哲偉確可疑有肢體接觸等情，應堪認定。
（三）而被告與自訴人、曾哲偉發生爭執之事發經過時間僅短短
      二秒鐘，以被告立場，懷疑在場自訴人、曾哲偉姊弟共同
      出手毆打伊成傷，進而驗傷、申告，乃人之常情，且該等
      申告事實，經檢察官偵查後認自訴人、曾哲偉二人涉犯傷
      害罪嫌，提起公訴（台灣板橋地方法院檢察署九十四年度
      偵字第一九九七二號）；經本院刑事庭認自訴人、曾哲偉
      二人犯行明確，以九十五年度易字第三六四號判決各判處
      自訴人、曾哲偉有期徒刑三月；再經台灣高等法院認曾哲
      偉傷害被告事證明確，駁回曾哲偉之上訴確定，惟查無積
      極證據足認自訴人有踢被告成傷，尚難認自訴人與曾哲偉
      有犯意聯絡及行為分擔，因而以九十五年度上易字第二０
      四五號判決改判自訴人無罪等情，經本院調取各該刑事卷
      宗核閱屬實，足認被告之申告並非虛妄，僅係無積極證據
      證明其所訴之事實為真實，尚難認其有誣告犯意，自難遽
      論以誣告罪責。
（四）至自訴代理人另聲請本院勘驗案發時錄影光碟云云，審酌
      該光碟已先後由本院刑事庭、台灣高等法院、本院民事庭
      勘驗，製有各該筆錄在卷可參，並有自訴人提出之翻拍照
      片可資佐證，本院因認本案事證已明，核無勘驗必要，附
      此敘明。
六、綜上所述，本案被告申告之事實，並非完全出於虛構，與刑
    法第一百六十九條第一項誣告罪之構成要件有間，自訴人所
    舉事證，不足說服法院以形成被告有罪之心證，此外，復查
    無其他積極證據足證被告確有誣告犯行，揆諸首揭說明，自
    應諭知被告無罪之判決。
據上論斷，應依刑事訴訟法第三百四十三條、第三百零一條第一
項，判決如主文。
中    華    民    國    96    年    11    月    6     日
            刑事第六庭  審判長法　官  高文淵
                              法  官  饒金鳳
                              法  官  林鈺琅
以上正本證明與原本無異。
如不服本判決應於送達後10日內向本院提出上訴狀。
                              書記官  林蔚然
中    華    民    國    96    年    11    月    6     日
